【裁判字號】    89,訴,2461
【裁判日期】    900119
【裁判案由】    盜匪等
【裁判全文】
臺灣高雄地方法院刑事判決                        八十九年度訴字第二四六一號
    公  訴  人  臺灣高雄地方法院檢察署檢察官
    被      告  戊○○
    選任辯護人  吳剛魁
右被告因盜匪案件，經檢察官提起公訴（八十八年度偵字第一九六八二號）甲○判決
如左：
    主  文
戊○○連續意圖為自己不法所有，以強暴、脅迫致使不能抗拒而取他人之物，處有期
徒刑玖年；西瓜刀壹把、安全帽壹頂、口罩壹個均沒收；盜匪所得之財物新台幣伍仟
元應發還被害人乙○○；皮包壹個、新台幣伍萬貳仟元、丙○○之身分證、駕照各壹
張，應發還被害人丙○○。
    事  實
一、戊○○於民國八十七年間曾因盜匪等案件，經法院判處有期徒刑八年六月確定，
    現在執行中，仍不知悔改。復意圖為自己不法之所有，並基於概括之犯意，先於
    八十八年九月二十七日凌晨三時三十分許，在高雄縣岡山鎮○○○街九六巷二弄
    九號前，頭戴全罩式安全帽，持預藏之西瓜刀一把，架在己○○頸上，脅迫己○○交付身上財物，經己○○以置於機車上之安全帽扭打抵抗，並大聲呼救，戊○○乃趁隙逃逸而未遂，並於拉扯扭打中致己○○受有右手臂挫傷、掌指關節腫痛
    之傷害；繼於附表所示之時間、地點，以附表所示之方法，強取乙○○、丙○○
    等被害人如附表所示之財物。嗣於八十八年十月三十日晚上七時三十分許，戊○○騎乘已卸下車牌之重型機車（原車牌號碼ＯＥＤ－０九五號），頭戴全罩式安
    全帽、口罩，持預藏之西瓜刀一把，在高雄縣岡山鎮○○路郵局前，以西瓜刀抵
    住正在該郵局提款機提領現款之丁○○左手，致丁○○不能抗拒後，強行自丁○○手中搶走現款新台幣（下同）一千元、提款卡、皮包，並逼問提款卡密碼。得
    手後，欲離去時，為埋伏之員警當場查獲，並扣得西瓜一把、安全帽一頂及口罩
    一個等物。
二、案經高雄縣警察局岡山分局移送臺灣高雄地方法院檢察署檢察官偵查起訴。
    理  由
一、訊據被告戊○○僅承認對於被害人丁○○部分之犯行，其餘犯罪事實均矢口否認
    ，辯稱：伊當時均在家中魚塭工作，不可能外出強盜被害人財物云云。惟查：
  (一)右揭被告強盜被害人己○○之事實，業據被害人己○○迭於警訊及甲○審理中指
    訴綦詳，因被害人己○○僅於警訊時指認過被告照片，甲○為求慎重，命被害人
    己○○先陳述強盜其財物之人特徵，再提解與被告身材相仿之人犯三名，與被告
    合計共四人，均頭戴全罩式安全帽（因被害人指稱強盜之人係頭戴全罩式安全帽
    ），並預先告知被告不一定會在裡面，而由被害人己○○透過電視雙向系統及單
    面玻璃（即僅由內看到外面事物，外面無法看見裡面情形）指認，經其指認結果
    ，正確指認出被告，並陳明是根據其身材及身高，以及眼神，雖然經過一年多，
    還是印象深刻等語。另被告質疑被害人己○○如真有被伊強盜，應知伊手指有何
    特徵云云，亦經被害人己○○明確陳述該強盜之人有一支手指較短，並經甲○當
    庭勘驗被告手指無訛，足見被害人己○○之指訴，顯非空言。此外，復有其提出
    之博正醫院診斷證明書一紙附卷足稽，此部分事證明確，被告空言否認，委不足
    採。
  (二)被害人乙○○、張玉芬（即附表編號一、二）部分之事實，亦據被害人乙○○、
    張玉芬分別於警訊及偵審中具體指陳被強盜情節甚詳，並均當庭指認被告不移，
    被告雖辯稱伊當時均在家中魚塭工作，不可能外出強盜被害人財物云云，並舉證
  人呂李笑、蔡傅青到庭附合其詞為證。然證人即被告鄰居呂李笑係證稱：「被告
    有一段期間在他家的魚塭工作，他媽媽看的很緊，有時我會去幫忙抓魚有看過被
    告在那邊工作。」「（問：被告何時在於塭工作？）被告關回來後的一段時間內
    ，詳細時間我不記得了」「（問：你何時去魚塭幫忙抓魚？）在魚苗長大後，有
    人要買時，我會去幫忙抓魚，沒有固定時候，有去幫忙時，大約都在傍晚及清晨
    。」「我只有在傍晚及清晨時在魚塭工作，有看見晚上他媽媽都載被告回去，至
    於晚上被告是否和他母親在一起我不清楚。」等語，而證人即被告母親蔡傅青則
    證稱：「被告從屏東關出來後，有到外面工作好幾個月，因為常有朋友去找他，
    他沒有專心工作，我就讓他在家裡魚塭幫忙，他整天都和我在那邊工作，晚上我
    也和他在那邊睡覺，如果有回家，我也會把他載回去。」「（問：被告在該段時
    間均沒有脫離妳的掌握？）是的，一直到這次事發被警察抓到為止。」云云，是
    被告究竟在何期間內有在魚塭幫忙工作？證人呂李笑、蔡傅青均無法指證明確，
    又證人呂李笑僅在傍晚及清晨有在魚塭幫忙抓魚，縱有看見被告，與本案被害人
    乙○○、丙○○被強盜時間係在下午四時五十分及下午二時四十分發生，二者並
    無衝突，自不足採為被告無法外出強盜之證明。而證人蔡傅青證稱被告整天均與
    其在魚塭工作，連晚上也和他在那邊睡覺，與證人呂李笑所稱有看見晚上他媽媽
    都載被告回去等情，顯有出入，且證人蔡傅青為被告母親，所為證言難免偏頗，
    否則被告如果均未脫離其掌握，何以能於八十八年十月三十日下午七時三十分許
    ，前往高雄縣岡山鎮○○路郵局，持刀強盜被告所不否認之被害人丁○○之財物
    ？是證人蔡傅青上開證詞，亦不足採為被告有利之證據。至辯護人另以告訴人乙○○陳稱：該名歹徒戴口罩，沒戴安全帽，著七、八分褲子，操國語口音，持小
    型西瓜刀等語，與被告左腳有刺青，倘作案時著七、八分褲子，豈不露出明顯特
    徵？且被告長久以來均慣用台語，及被告所持為大型西瓜刀，與被害人乙○○所
    稱小型西瓜刀均不相符等情；另告訴人丙○○指稱：被告所騎機車掛有車牌，戴
    深色全罩式安全帽，所持是大型新的西瓜刀，當時沒有立即報警，是先生朋友（
    當警察）通知我去指認看看等語，亦與其他告訴人指訴歹徒所騎機車未掛車牌情
    形不同，且被告所持之西瓜刀係於八十八年十月三十日所購買，而告訴人丙○○
    遭搶之時間為八十八年十月二十六日下午，二者時間互有矛盾，又當時歹徒既頭
    戴全罩式安全帽，如何僅透過安全帽之面罩即可確認係被告所為？尤其告訴人丙○○被搶時並未馬上報案，僅因被告被捕落網，其經友人通報順便過來看看，竟
    能確定歹徒即係被告，顯與常理有違，而辯以此部分犯行非被告所為云云。然按
    被害人所述被害情形如無瑕疵可指，而就其他方面調查又與事實相符，則其供述
    未始不足據為判決之基礎（最高法院三十二年上字第六五七號判例參照），本件
    被害人乙○○及丙○○自警訊起及偵、審中均具體指陳被強盜情節甚詳，前後互
    核一致，並均當庭指認被告無訛，且對被告眼睛及眉毛之特徵（濃眉，眼睛有點
    上吊）陳述均相符，堪認渠等之指訴，應非空言，被害人與被告均素昧平生，自
    無故意設詞構陷之理。至被害人乙○○所陳被告作案時著七、八分褲，操國語口
    音，持小型西瓜刀等語，係指伊當日被強盜之情節，不一定與被告所為其他犯行
    細節均相同，而被告確能以國語應答，已經甲○庭訊時勘驗無誤，至於著七、八
    分褲，是否會露出被告左腳刺青特徵，純屬被告心態反應，不能因此即認被害人
    乙○○指訴有違常情。另被害人丙○○指稱被告所騎機車掛有車牌，雖與其他被
    害人指述情形不同，但不能遽指其證述有何瑕疵；又被告雖供稱其所持之西瓜刀
    係於八十八年十月三十日所購買，但係用於同日強盜被害人丁○○之財物，此據
    其供認不諱，不能反證該日之前（同月二十六日）被告即未再購買類似之西瓜刀
    持以強盜被害人丙○○，二者時間尚難認有衝突；至何被害人如何僅透過安全帽
    之面罩即可確認係被告所為，因個人面對突發事件反應不同，對該事件所留存之
    記億及刺激，亦因人而異，不能因被害人過人眼力，及印象深刻，反認其指述有
    違常理。是辯護人所陳各節均不足採為被告有利之證據。另被告抗辯曾遭警刑求
    云云，因其警訊除強盜被害人丁○○部分外，並無任何不利之自白，且偵查中檢
    察官初訊時曾當庭勘驗其身體，並未發現有何傷痕（見偵查卷第九頁），自難認
    此部分抗辯，與本案有何關聯，附此敘明。
  (三)至被告強盜被害人丁○○之事實，已據其供承在卷，核與被害人丁○○指訴情節
    相符，且有贓物認領保管單一紙附卷及西瓜刀一把、安全帽一頂、口罩一個扣案
    可資佐證，核其自白與事實相符，此部分自得採為論罪科刑之依據。
  (四)綜上所述，被告所辯僅強盜一件犯行云云，無非避重就輕之詞，不足採信，本件
    事證已臻明確，被告犯行足堪認定。
二、核被告所為，係犯懲治盜匪條例第五條第一項第一款之普通盜匪罪及同條第二項
    之普通盜匪未遂罪。公訴人雖認被告強盜被害人己○○部分，另犯刑法第二百七
    十七條第一項之傷害罪，因「刑法第三百零二條第一項之妨害自由罪，原以強暴
    、脅迫為構成要件，其因而致普通傷害，乃強暴脅迫當然之結果，除另有傷害故
    意外，仍祇成立該條項之罪，無同法第二百七十七條第一項之適用。」，最高法
    院三十年上字第三七０一號判例意旨揭示甚明，是該罪強暴脅迫之行為，應吸收
    普通傷害之行為，而強盜罪之處罰，遠較刑法妨害自由罪之刑為重，自不能謂不
    足吸收普通傷害罪，被害人己○○又指明伊拿安全帽打被告時發生拉扯，伊有跌
    倒而成傷等語（見甲○八十九年十一月三日訊問筆錄），益證被告無另有傷害之
    故意甚明，自不另成立刑法第二百七十七條第一項之傷害罪，公訴人此部分所認
    ，尚有未洽，惟因其認傷害罪部分與盜匪罪有牽連犯之裁判上一罪關係，此部分
    自不另為無罪之諭知。被告先後四次盜匪犯行，時間緊接，手段相同，所犯罪名
    相同，僅既、未遂狀態有別，顯係基於概括犯意反覆為之，應依連續犯之規定論
    以情節較重之盜匪既遂一罪，並依法加重其刑。審酌被告甫於八十七年間即因盜
    匪等案件，經法院判處有期徒刑八年六月確定，現尚在執行中，竟不思悔改，再
    連續持刀行搶，對被害人身心之危害甚鉅，且對社會治安造成嚴重影響，情節非
    輕，犯後又未能坦承全部犯行，態度非佳，惟念其所得財物、數量不多，部分並
    已返還被害人，及其犯罪手段尚未對被害人造成相當危害等一切情狀，爰量處如
    主文所示之刑，以示懲儆。扣案之西瓜刀一把、安全帽一頂、口罩一個，均係被
    告所有供盜匪罪所用之物，業據被告供明在卷，應依法宣告沒收。至被告其他三
    次犯罪所持用之西瓜刀、安全帽、口罩等物，均未扣案，無法證明與本案之物相
    同，被告又未供明為其所有，為免執行上之困難，爰不併予宣告沒收，附此敘名
    。又被告因盜匪所得之財物，除丁○○所有之皮包一個、提款卡一張及現金一千
    元，已由其領回，具有贓物認領保管單一紙附卷可稽，無庸再為發還被害人之諭
    知外，其餘被害人乙○○所有現金五千元、被害人丙○○皮包一個（內有現金五
    萬二千元、身分證、駕照各一張），雖未扣案，但亦無證據證明業已滅失，自應
    併為發還被害人乙○○、丙○○之諭知。
據上論斷，應依刑事訴訟法第二百九十九條第一項前段，懲治盜匪條例第五條第一項
第一款、第七條第一項、第八條，刑法第五十六條、第三十八條第一項第二款，判決
如主文。
本案經檢察官陳宗吟到庭執行職務。
中      華      民      國    九十      年      一      月     十九     日
                                  臺灣高雄地方法院刑事第七庭
                                      法  官    裕  斗
右正本證明與原本無異。
如不服本判決，應於判決送達後十日內，向甲○提出上訴狀。
                                      書記官  龔      能
中      華      民      國    八十九    年      一      月     十九     日
臺灣高雄地方法院八十九年度訴字第二四六一號判決附表：
┌──┬───────┬────────┬──────┬───┬────┐
│編號│時          間│地            點│方        法│被害人│所得財物│
├──┼───────┼────────┼──────┼───┼────┤
│ 一 │八十八年十月十│高雄縣岡山鎮仁壽│戴口罩持預藏│乙○○│現款新台│
│    │日下午四時五十│路郵局提款機前  │之西瓜刀一把│      │幣五千元│
│    │分許          │                │抵住被害人腹│      │        │
│    │              │                │部，使被害人│      │        │
│    │              │                │不能抗拒後強│      │        │
│    │              │                │行將被害人之│      │        │
│    │              │                │現款搶走。  │      │        │
├──┼───────┼────────┼──────┼───┼────┤
│ 二 │八十八年十月二│高雄縣岡山鎮仁壽│頭戴全罩式安│丙○○│皮包一個│
│    │十六日下午二時│路九十四號前    │全帽，持西瓜│      │（內有現│
│    │四十分許      │                │刀一把抵住被│      │款新台幣│
│    │              │                │害人左手手腕│      │五萬二千│
│    │              │                │，使被害人不│      │元、身分│
│    │              │                │能抗拒後，強│      │證、駕照│
│    │              │                │行將被害人放│      │各一張）│
│    │              │                │置於機車踏板│      │        │
│    │              │                │上之皮包搶走│      │        │
│    │              │                │。          │      │        │
└──┴───────┴────────┴──────┴───┴────┘


司法院資訊處製作；財團法人民間司法改革基金會備份。
